台灣高等法院民事判決　九十年度上字第八一七號
　　上　訴　人　甲○○
　　　　　　　　勇大交通股份有限公司
　　法定代理人　林青毅
　　被上訴　人　乙○○
　　複　代理人　曹維芳
右當事人間損害賠償事件，上訴人對於中華民國九十年五月三日臺灣基隆地方法院八
十九年度重訴字第五三號第一審判決提起上訴，本院判決如左：
    主　　　文
原判決關於命上訴人連帶給付超過新台幣壹佰伍拾陸萬柒仟陸佰肆拾捌元本息部分、
命上訴人勇大交通股份有限公司給付超過民國八十九年九月二十二日利息部分，及該
部分假執行之宣告，暨令上訴人負擔之訴訟費用之裁判均廢棄。
右開廢棄部分，被上訴人在第一審之訴及其假執行之聲請均駁回。
其餘上訴駁回。
第一審（除確定部分外）、第二審訴訟費用由上訴人連帶負擔五分之一，餘由被上訴
人負擔。
    事　  　實
甲、上訴人方面：
一、聲明：
  (一)原判決不利於上訴人之部分廢棄。
  (二)右廢棄部分，被上訴人於第一審之訴及假執行之聲請均駁回。
二、陳述：除與原判決記載相同者外，補稱略以：
  (一)依本件道路交通事故調查報告表、車禍事故現場圖，可知車禍發生地點在濱海公
    路台北縣貢寮鄉○○路，係中央畫有黃虛線，兩側即路側畫有白實線之道路。則
    依道路交通標誌標線號誌規則第一百四十九條規定：「標線依其型態原則上分類
    如左：一、線條：以實線或虛線標繪於路面或緣石上，用以管制交通者，原則上
    區分如左：‧‧‧（三）白實線：設於路段中者，用以分隔快慢車道或指示路面
    範圍；設於路口者，作為停止線；設於路側者，作為車輛停車線；設於同向分隔
    島兩側者，作為分隔對向車流。」，該白實線係為車輛停車線，上開道路之右側
    即非慢車道，而係可為車輛停放之區域。是上訴人甲○○駕駛曳引車向右偏讓後
    小客車先行自其左側超過，係偏移至白實線之右側，並未占用慢車道行駛，僅占
    用車輛停車區，自不可能有車輛自後方駛來，或有何妨害慢車之行駛可言，上訴
    人甲○○占用車輛停車區之「行為」與被上訴人撞擊曳引車間之「結果」尚無因
    果關係存在。況自被上訴人係撞擊曳引車之左側觀之，上訴人向右偏移縱已超出
    路面邊緣，或認已占用慢車道，亦不致使被上訴人撞擊至曳引車之左側。其行為
    即使已違反道路交通安全規則規定，亦僅得謂上訴人之行為係「不法」，尚不得
    謂上訴人有此不法行為，即應就被上訴人之損失負賠償責任。本件實是因被上訴
    人欲自左側超車時，未注意保持安全距離所致。是原審判決認上訴人向右讓車未
    注意右後方慢車道有無來車之行為，與被上訴人撞擊至曳引車之左側之結果具有
    因果關係，顯違反經驗論理法則。
  (二)被上訴人於事故發生時並未戴安全帽，且已經酒醉，顯已達法定不得安全駕駛車
    輛之程度，其於損害之發生亦與有過失，應適用過失相抵之規定。而被上訴人如
    有戴安全帽，當應不致造成頭部嚴重外傷而深度昏迷，其就系爭車禍之發生實有
    較大之歸責原因，然原法院未就相關事實為適當之斟酌，其認定過失比例顯不合
    理，且有判決不備理由之違誤。
  (三)依經驗及論理法則，被上訴人如於車禍發生前確在大東旅社工作，卻無法提出對
    其有利之薪資扣繳憑單或勞工投保資料以證明，足證被上訴人之主張顯非事實。
三、證據：爰用原判決所提證據。
乙、被上訴人方面：
一、聲明：上訴駁回。
二、陳述：除與原判決記載相同者外，補稱略以：
  (一)自道路交通事故調查表及現場照片觀之，系爭車禍發生當時天氣陰，兩旁有路燈
    ，視距良好，當地道路為直路無彎道，而上訴人駕駛之曳引車駛出路面邊線，並
    佔用慢車道行駛，曳引車左後方第二盞方向燈受撞擊破壞，機車車頭毀損，機車
    與曳引車撞擊後血跡、碎片等物散落於曳引車左後方靠路邊邊線慢車道上，上訴
    人倒地處與曳引車之受撞出間僅有一車輪之距，上訴人甲○○亦供稱車禍發生時
    被害人所騎乘之機車倒於被害人之身上等情，顯見車禍發生之地點為鄰路邊邊線
    之慢車道上。再汽車讓車時，如車前狀況無障礙，應即減速靠邊或表示允讓，並
    注意後車超越時之行駛狀況；汽車在雙向二車道行駛時除準備停車或臨時停車外
    ，不得駛出路面邊線，道路交通安全規則第一百零一條第四款、第九十七條第四
    款分別定有明文。上訴人甲○○為職業駕駛，尤應注意後方右側車道上有無來車
    並應減速靠邊小心讓車，而當時視距良好，無不能注意之情事，竟疏未注意，仍
    以四、五十公里之速度於該處貿然向右避讓，以致被上訴人同向自後騎乘機車駛
    來，因閃煞不及而撞擊曳引車左後方之方向燈，上訴人有過失甚明。
  (二)被上訴人於車禍發生前確在大東旅社擔任會計，每月薪資新台幣（下同）二萬六
    千元，惟大東旅社未曾陳報綜合所得稅，致無法提出薪資扣繳憑單或勞工投保資
    料，然被上訴人確有任職之事實，已經大東旅社實際負責人簡秀華結證明確。
三、證據：除爰用原判決所提者外，補提：
    大東旅社營利事業登記證乙件、大東旅社照片四幀、大東旅社營業稅稅額繳款書
    六份。
丙、本院依職權調閱本院八十九年度交上易字第二九○號上訴人甲○○過失傷害刑事
    卷全卷（含台灣基隆地方法院檢察署八十八年度偵字第六五七四號偵查卷、台灣
    基隆地方法院八十八年度交易字第一二四號形事卷、台灣基隆地方法院檢察署八
    十九年度執字第一一二五號執行卷）。
    理      由
一、被上訴人起訴主張：上訴人甲○○係受僱於上訴人勇大交通股份有限公司（下稱
    勇大公司）之聯結車司機，於民國八十八年十一月十二日凌晨二時四十分許，駕
    駛車牌號碼ＪＢ─五七二號曳引車，沿台北縣貢寮鄉○里村○○路，由基隆往宜
    蘭方向行駛，途經該路八十號前，見後方車輛魚貫尾隨而來，有意讓車，應即減
    速靠邊或表示允讓並注意後方行車超越時之行駛狀況而疏未注意，貿然讓車，適
    伊騎乘之車號ＵＧＤ─八一二號機車自後方駛來，閃避不及，機車之車頭擦撞上
    開曳引車之左後方向燈等處，致被上訴人人車倒地，因此受有頭部外傷、腦部多
    發性腦出血、腦部神經受傷併深度昏迷、左肱骨骨折、右股骨骨折、頭皮破裂、
    多發性皮膚擦傷等傷害，並導致身體左側肢體偏癱、步行困難、構音障礙之於身
    體難治之重傷害等情，爰依侵權行為法律關係，請求上訴人二人連帶賠償伊醫藥
    費、看護費、喪失勞動能力損失、精神慰撫金計七百六十六萬七千一百五十六元
    及法定遲延利息等語（被上訴人上開請求，經原法院判命上訴人連帶給付伊二百
    二十五萬九千五百六十元及法定遲延利息，駁回伊其餘之請求，被上訴人就伊敗
    訴部分未據聲明不服而告確定，上訴人則就其敗訴部分提起上訴）。
二、上訴人固不否認甲○○於前揭時地讓車時與被上訴人所駕駛之後行車發生碰撞，
    致其受傷之事實，惟以：本件車禍乃因被上訴人欲自左側超車時，未注意保持安
    全距離所致，甲○○駕駛曳引車僅占用車輛停車區，並未妨害慢車之行駛，對車
    禍之發生並無過失，而勇大公司與甲○○間屬「靠行」關係，非僱傭關係，均不
    應負賠償責任等語，資為抗辯。是本件首應審究者，厥為本件車禍之發生，甲○
    ○是否有過失，勇大公司須否負連帶賠償之責。
三、查被上訴人主張之右開事實，業據伊提出診斷證明書乙份為證（見原審卷第六四
    頁），復有財團法人長庚紀念醫院（下稱長庚醫院）診斷證明書、道路交通事故
    調查報告表、現場圖、照片、台灣省台北縣區車輛行車事故鑑定委員會北鑑字第
    八九二六五號鑑定意見書等件附原審卷所附刑事卷宗影本可參；而甲○○因上開
    行為，亦經本院以八十九年度交上易字第二九○號刑事判決依業務上過失傷害人
    致重傷罪，判處有期徒刑七月確定，本院並依職權調取上開刑事卷宗閱明屬實，
    堪信為真正。上訴人雖以前詞置辯，然查：
  (一)自上開刑案警訊卷所附道路交通事故調查表及現場照片以觀，本件車禍發生當時
    天氣陰，兩旁有路燈，視距良好，當地道路為直路無彎道，而上訴人之曳引車駛
    出路面邊線，並佔用慢車道行駛，曳引車左後方第二盞方向燈受撞擊破壞，機車
    車頭毀損，機車與曳引車撞擊後血跡、碎片等物散落於曳引車左後方靠路邊邊線
    慢車道上，上訴人倒地處與曳引車之受撞出間僅有一車輪之距，併參酌甲○○亦
    供稱車禍發生時機車係倒於被上訴人之身上等情，顯見車禍發生之地點為鄰路邊
    邊線之慢車道上應無庸置疑。上訴人雖抗辯車禍發生地點係中央畫有黃虛線，兩
    側即路側畫有白實線之道路，依規定上開道路之右側即非慢車道，而係可為車輛
    停放之區域，甲○○駕車向右偏讓移至白實線之右側，並未占用慢車道行駛，即
    未妨害慢車之行駛，所占用車輛停車區之行為與被上訴人撞擊曳引車間之結果尚
    無因果關係存在云云。然觀諸現場照片，上開道路固係中央畫有黃虛線、兩側畫
    有白實線之道路，惟該白實線與路緣之距離非窄，足供機車等慢車車輛行使有餘
    ，非不得作為慢車道，堪認上開道路為四線車道，苟謂該白實線右側僅係車輛停
    車區，則機慢車即須與快車爭道，顯與常情有違，上開鑑定意見書亦認該白實線
    右側為慢車道，此觀其上記載甚明。是甲○○向右偏移超出路面邊緣，占用慢車
    道，未注意有無來車之行為，除屬「不法」外，與被上訴人撞擊至曳引車之左側
    之結果顯具有因果關係，上訴人抗辯，洵不足採。
  (二)按汽車讓車時，如車前狀況無障礙，應即減速靠邊或表示允讓，並注意後行車超
    越時之行駛狀況；汽車在雙向二車道行駛時除準備停車或臨時停車外，不得駛出
    路面邊線，道路交通安全規則第一百零一條第四款、第九十七條第四款分別定有
    明文。查甲○○於警訊及偵查中即分別供述「案發當時由後視鏡中因見後方有一
    整排車輛欲超越伊所駕駛之車，伊隨即將車靠右欲讓後方之車超越伊所駕之車，
    於同時間，聽見後方傳來碰撞聲音，才知道乙○○所騎乘之機車撞上伊所駕駛車
    輛左後方」、「我是往右靠、慢慢靠，當車子扶正時同時聽見車子後面有撞擊聲
    」等語，（見原審卷附上開刑案卷影本），可證甲○○於讓車當時，被上訴人之
    機車即騎乘於曳引車後方不遠處。甲○○復於上開刑案偵查及原法院調查時均供
    稱其向右讓車時並未見到後方有被上訴人所騎乘之機車駛來，而依當時視距良好
    ，甲○○亦無不能注意之情事乙節觀之，足徵甲○○其行至肇事地點時，確有疏
    未注意後方右側車道上有無來車且依前揭規定減速靠邊小心讓車，即貿然向右避
    讓，以致被上訴人同向自後騎乘機車駛來，因閃煞不及而撞擊曳引車左後方之方
    向燈，其有過失甚明，且本件經送台灣省台北縣區車輛行車事故鑑定委員會鑑定
    結果，亦同此認，有上開鑑定意見書附原法院八十八年交字第一二四號刑事卷內
    （該卷第二八頁）足憑。
  (三)勇大公司雖於原審時辯稱甲○○所駕肇事之車輛係靠行，並非公司之受僱人云云
    。然按目前在臺灣經營交通事業之營利私法人，接受他人靠行（即出資人以該交
    通公司之名義購買車輛，並以該公司名義參加營運），而向該靠行人（即出資人
    ）收取費用，以資營運者，比比皆是，此為週知之事實。是該靠行之車輛，在外
    觀上既屬該交通公司所有，乘客又無從分辨該車輛是否他人靠行營運者，則乘客
    於搭乘時，祇能從外觀上判斷該車輛係某交通公司所有，該車輛之司機即係受僱
    為該交通公司服勞務。按此種交通企業，既為目前臺灣社會所盛行之獨特經營型
    態，則此種交通公司，即應對廣大乘客之安全負起法律上之責任。蓋該靠行之車
    輛，無論係由出資人自行駕駛，或招用他人合作駕駛，或出租，在通常情形，均
    為該交通公司所能預見，苟該駕駛人係有權駕駛（指非出自偷竊或無權占有後所
    為之駕駛），在客觀上似應認其係為該交通公司服勞務，而應使該交通公司負僱
    用人之責任，方足以保護交易之安全（最高法院七十七年度臺上字第六六五號判
    決參照）。則甲○○於事故發生時，所駕駛之曳引車，靠行於勇大公司營業之事
    實，為兩造所不爭，客觀上甲○○即係為勇大公司服勞務，甲○○於上開時地駕
    車之行為，外觀上亦係執行職務之行為，勇大公司辯稱與甲○○間係靠行關係，
    毋庸負僱用人連帶損害賠償責任，亦不足採。
四、按因故意或過失，不法侵害他人權利者，負損害賠償責任。受僱人因執行職務，
    不法侵害他人之權利者，由僱用人與行為人連帶負損害賠償責任。又不法侵害他
    人之身體或健康者，對於被害人因此喪失或減少勞動能力，或增加生活上之需要
    時，應負損害賠償責任。不法侵害他人之身體、健康、名譽或自由者，被害人雖
    非財產上之損害，亦得請求賠償相當之金額。民法第一百八十四條第一項前段、
    第一百八十八條第一項前段、第一百九十三條及第一百九十五條分別定有明文。
    甲○○不法侵害被上訴人之身體，勇大公司為甲○○之僱用人，被上訴人請求上
    訴人二人連帶賠償損害，洵屬有據。爰就被上訴人各項請求之金額應否准許，分
    述如左：
  (一)醫療費用部分：
    按依保險法第一百三十五條準用第一百零三條規定，傷害保險之保險人固不得代
    位行使被保險人對於加害人之損害賠償請求權，惟全民健康保險法第八十二條規
    定：「保險對象因汽車交通事故，經本保險提供醫療給付者，本保險之保險人得
    向強制汽車責任保險之保險人代位請求該項給付。」全民健康保險法為保險法之
    特別法，依特別法優於普通法之原則，全民健康保險法第八十二條應優先於保險
    法第一百三十五條、第一百零三條之規定而為適用。從而全民健康保險之被保險
    人因汽車交通事故，經全民健康保險提供醫療給付者，全民健康保險之保險人自
    得向強制汽車責任保險之保險人代位請求該項給付。而依強制汽車責任保險法第
    三十條規定，於該範圍內，加害人或強制汽車責任保險之被保險人之損害賠償責
    任即因而減免，全民健康保險被保險人對於加害人之損害賠償請求權亦因而喪失
    （最高法院著有八十八年度台上字第三五三號判決參照）。查被上訴人於車禍事
    故發生後，自八十八年十一月十二日至八十九年十二月一日止，因上開傷害先後
    於長庚醫院、振興醫院就診，其醫藥費用計七十七萬五千零七十二元，固據其提
    出長庚醫院醫療費用收據二十九張、振興醫院收據三張為證。惟依上開收據所載
    ，其中被上訴人實際支付之醫療費用為三萬七千零三十六元，其餘係健保給付，
    是被上訴人所得請求之醫療費用為三萬七千零三十六元（按逾此部分醫療費用之
    請求因被上訴人未經上訴而確定）。
  (二)看護費用部分：
    被上訴人因車禍導致受有外傷性腦傷併蜘蛛膜下腔出血、右肱骨骨折之等傷害。
    於八十九年八月七日至八十九年九月二日間，因肢體活動障礙，在長庚醫院復健
    科住院並接受復健治療，至出院時仍有左側肢體偏癱，經殘障鑑定評定為中度肢
    體殘障，行動不便，日常生活須賴他人照料，也缺乏一般勞動能力乙節，業經長
    庚醫院基隆分院以九十年二月九日（九０）長庚院基字第一一四號函覆原審，有
    該函附原審卷第七八頁正反面可稽，是被上訴人主張其住院期間生活起居，須由
    他人（其母及妹）照料看護，堪認屬實。上訴人於原審時固抗辯係被上訴人母親
    及妹妹輪流照顧，未僱請職業護士看護，自不得請求看護費用云云。惟按因親屬
    受傷，而由親屬代為照顧起居，固係基於親情，但親屬看護所付出之勞力，並非
    不能評價為金錢，只因兩者身分關係密切而免除支付義務，此種親屬基於身分關
    係之恩惠，自不能加惠於加害人。故由親屬看護時，雖無現實看護費之支付，但
    應衡量及比照僱用職業護士看護情形，認被上訴人受有相當於看護費之損害，核
    屬增加生活上需要之部分，自得請求賠償。則被上訴人住院期間分別為八十八年
    十一月十二日入院，於八十八年十二月八日出院；八十八年十二月二十三日入院
    ，於八十九年一月二十二日出院；八十九年二月八日入院，於八十九年三月九日
    出院，住院日數共計八十八日，乃兩造所不爭，衡諸目前台北地區看護行情，被
    上訴人主張以每日二千元為看護費用計算基準，核屬相當，上訴人於本院審理時
    就被上訴人主張看護費用部分金額亦不爭執（見本院九十年十一月二十八日準備
    程序筆錄，第五六頁），從而被上訴人得請求之看護費用計十七萬六千元（2000
    X88=176000）。
  (三)勞動能力喪失部分：
    1.按被害人因身體健康被侵害而喪失勞動能力所受之損害，其金額應就被害人受
      侵害前之身體健康狀態、教育程度、專門技能、社會經驗等方面酌定之，不能
      以一時一地之工作收入為準（最高法院六十三年台上字第一三九四號判例要旨
      參照）。足見我國民法對於勞動能力喪失之損害賠償性質，係採勞動能力喪失
      說，亦即認為被害人因身體或健康受侵害，以致喪失或減損勞動能力本身即為
      損害，至於個人實際所得，不過為評價勞動能力損害程度之資料而已，勞動能
      力實為一種人力資本，依個人能力，而有一定程度之收益行情。
    2.上訴人主張於其車禍發生前，自八十八年一月份起即任大東旅社擔任會計，每
      月薪資二萬六千元乙節，業據其於原審時提出證明書一紙（見原審附民卷第二
      一頁）及於本院審理時提出大東旅社營利事業登記證乙件、大東旅社照片四幀
      、大東旅社營業稅稅額繳款書六份為證；證人即大東旅社實際負責人簡秀華亦
      於原審時到庭證述被上訴人自八十八年元月至車禍發生前受雇於伊，每月平均
      薪資約二萬六千元，伊是大東旅社實際負責人，因只有伊跟被上訴人二人，尚
      未達到投保規模，亦未作所得稅申報，上班時間一般是上午八點到晚上六點或
      上午九點到晚上七點等語甚明（見原審卷第三一至三二頁）。被上訴人雖無法
      提出薪資扣繳憑單或勞工投保資料，然縱依上訴人所辯被上訴人係在ＫＴＶ店
      打工，惟依行政院主計處九十年二月發布之台灣地區薪資與生產力統計資料所
      示，服務業八十八年經常性薪資（含本薪與按月給付之固定津貼及獎金）平均
      為三萬三千九百七十四元（見原審卷第一一三、一一四頁所附資料），遠逾被
      上訴人請求之二萬六千元，是被上訴人主張其勞動能力之對價，每月有二萬六
      千元，即屬合理，亦無違經驗法則，足證被上訴人主張非虛，上訴人此部分之
      抗辯，委不足採。
    3.本件被上訴人因甲○○之侵權行為，導致身體左側肢體偏癱，屬於中度肢體殘
      障，缺乏一般勞動能力等情，有長庚醫院基隆分院上開函件附卷可稽，堪認其
      喪失之勞動能力為百分之百。參酌勞工非年滿六十歲，不得強制其退休，為勞
      動基準法第五十四條第一項第一款所明定，應認其勞動能力可至六十歲止。查
      被上訴人為六十二年十一月二十日出生，於八十八年十一月十二日系爭事故發
      生時為二十五歲十一月又二十三日，此有戶籍謄本乙份附原審卷可參，被上訴
      人主張其尚有勞動年數三十四年，即為可採。總計被上訴人喪失勞動能力，而
      於現在得一次請求賠償之金額，扣除依霍夫曼計算法按年息百分之五計算之中
　　　間利息，為六百二十萬六千零八十四元（ 月別5/12%複式霍夫曼計算法（第一
　　　個月不扣除中間利息），其計算式為26000×238.00000000（ 即四百零八月之
　　　霍夫曼係數）＝0000000，元以下四捨五入）。
  (四)精神慰撫金部分：
    被上訴人受傷時年僅將二十六歲，因本件車禍導致上述傷害，臥床無法坐立行走
    ，日常生活須人協助照顧，經歷多次手術，並須長期接受治療與復健，足認其身
    心均受有相當之痛苦。本院審酌被上訴人係任職會計；甲○○出生於五十一年，
    國中畢業，為曳引車司機，家境小康，有子女二名待扶養（見上開刑案警訊筆錄
    及執行卷所附戶口名簿）；上訴人勇大公司資本總額達二千九百萬元，有該公司
    變更登記事項卡附原法院八十九年度交附民字第三０號卷可參，併兩造之經濟狀
    況及原告所感受之精神上痛苦等一切情事，認被上訴人請求五十萬元精神慰撫金
    ，核屬允當。
  (五)綜上所述，被上訴人得請求損害額為醫藥費用三萬七千零三十六元、看護費用十
    七萬六千元、喪失勞動能力損失六百二十萬六千零八十四元、精神慰撫金五十萬
　　元，計六百九十一萬九千一百二十元 （37036+176000+0000000+500000=0000000
　　）。
五、按損害之發生或擴大，被害人與有過失者，法院得減輕賠償金額或免除之，民法
    第二百十七條第一項定有明文。查被上訴人於事故發生後送往財團法人長庚紀念
　　醫院（下稱長庚醫院）基隆分院急救時，血液中酒精濃渡測試結果為高達 235.7
　　MG/DL（相當於吐氣中所含酒精濃度1.1785MG/L ），有長庚醫院基隆分院八十八
　　年十二月二十八日（八八）長庚院基字第二三四七號函附原審卷附刑事卷影本可
　　參（即原法院八十八年度交易字第一二四號刑事卷宗第八頁），顯已達法定不得
　　安全駕駛車輛之程度，竟仍違規駕車上路，復未戴安全帽，並疏未注意車前狀況
　　，對於本件車禍之發生即與有過失。本院審酌甲○○讓車時疏未注意車後狀況，
　　固為本件事故發生原因之一；惟被上訴人未載安全帽，復疏未注意車狀況及飲酒
　　後吐氣所含酒精成分超過每公升○．二五毫克以上者已不得駕車，貿然酒醉駕車
　　行駛，核為肇事主要原因，故認關於過失比例之分配，以被上訴人百分之六十、
　　上訴人甲○○百分之四十為適當。準此，上訴人連帶負擔之賠償金額應酌減為二
　　百七十六萬七千六百四十八元（0000000×40%＝0000000 ），被上訴人逾此數額
　　所為之請求，為無理由。
六、又被上訴人已受領汽車強制責任保險金一百二十萬元，業據上訴人提出出險明細
    表查詢二紙、中國航聯產物保險股份有限公司領款收據一紙為證（見原審卷第五
    二至五四頁），復為被上訴人所自認，則依強制汽車責任保險法第三十條規定，
    保險人依法給付之保險金，應視為損害賠償金額之一部，此部分之請求應予扣除
    ，計被上訴人得請求之金額為一百五十六萬七千六百四十八元（計算式為：
    00000000 －0000000＝0000000）。
七、從而，被上訴人本於侵權行為法律關係，請求上訴人連帶給付一百五十六萬七千
    六百四十八元，及起訴狀繕本送達上訴人翌日起，即甲○○部分自八十九年五月
    十八日起，勇大公司部分自八十九年九月二十二日起，至清償日止按週年利率百
    分之五計算之利息，為有理由，應予准許，逾此所為請求，洵屬無據，應予駁回
    ；至於被上訴人敗訴部分，其假執行之聲請失所附麗，應併予駁回。又查本件被
    上訴人所提刑事附帶民事訴訟起訴狀繕本係於八十九年五月十七日送達甲○○，
    惟並未送達勇大公司；迨至八十九年九月二十一日原法院第一次開庭審理，經被
    上訴人陳述訴之聲明及理由後，勇大公司即為駁回起訴之答辯，此觀原審卷及上
    開附民卷即明，應認勇大公司係於該日始受催告，依民法第二百二十九條第二項
    規定：「給付無確定期限者，債務人於債權人得請求給付時，經其催告而未為給
    付，自受催告時起，負遲延責任，其經債權人起訴，或依督促程序送達支付命令
    者，與催告有同一之效力」，勇大公司應係自八十九年九月二十一日之翌日即八
    十九年九月二十二日起負遲延責任，乃原審認勇大公司自同年五月十八日起即負
    遲延之責，容有未洽。是原審就超過上開應准許部分，為上訴人敗訴之判決，並
    為假執行之宣告，自有未洽。上訴意旨就此部分指摘原判決不當，求予廢棄改判
    ，為有理由。至於上開應准許部分，原審判命上訴人給付，並為假執行之宣告，
    核無違誤，上訴意旨，就此部分，仍執陳詞，指摘原判決不當，求予廢棄，為無
    理由，應駁回其上訴。
八、據上論結，本件上訴為一部有理由，一部無理由，依民事訴訟法第四百五十條、
    第四百四十九條第一、二項、第七十九條但書、第八十五條第二項，判決如主文
    。
中　　　華　　　民　　　國　　九十一　　年　　　一　　　月　　二十九　　日
                              民事第一庭
                          　　　　審判長法  官　洪  仁  嘉
                          　　　　　　　法  官　湯  美  玉
                          　　　　　　　法  官　黃  莉  雲
右正本係照原本作成。
如不服本判決，應於收受送達後二十日內向本院提出上訴書狀，其未表明上訴理由者
，應於提出上訴後二十日內向本院補提理由書狀（均須按他造當事人之人數附繕本）
上訴時應提出委任律師或具有律師資格之人之委任狀；委任有律師資格者，另應附具
律師及格證書及釋明委任人與受任人有民事訴訟法第四百六十六條之一第一項但書或
第二項（詳附註）所定關係之釋明文書影本。
中　　　華　　　民　　　國　　九十一　　年　　　一　　　月　　  三十　　日
                                        書記官　秦  仲  芳
附註：
民事訴訟法第四百六十六條之一（第一項、第二項）：
對於第二審判決上訴，上訴人應委任律師為訴訟代理人。但上訴人或其法定代理人具
有律師資格者，不在此限。
上訴人之配偶、三親等內之血親、二親等內之姻親，或上訴人為法人、中央或地方機
關時，其所屬專任人員具有律師資格並經法院認為適當者，亦得為第三審訴訟代理人
。
